臺灣屏東地方法院刑事判決　　　　　　　 96年度訴字第361號
公　訴　人　臺灣屏東地方法院檢察署檢察官
被　　　告　甲○○
上列被告因違反毒品危害防制條例案件，經檢察官提起公訴（96
年度毒偵字第217 號、96年度毒偵字第481 號），嗣被告於本院
準備程序進行中先就被訴事實為有罪之陳述，本院告知被告簡式
審判程序之旨，並聽取當事人之意見後，裁定改由受命法官獨任
依簡式審判程序審理，本院判決如下：
    主  文
甲○○施用第一級毒品，處有期徒刑壹年，扣案如附表編號一所
示之海洛因沒收銷燬之，扣案如附表編號五、六所示之物均沒收
銷燬之，扣案如附表編號七、八所示之物品均沒收。又施用第二
級毒品，處有期徒刑陸月，扣案如附表編號二所示之甲基安非他
命沒收銷燬之，扣案如附表編號三、四所示之物均沒收銷燬之。
應執行有期徒刑壹年肆月。扣案如附表編號一至六所示之物，均
沒收銷毀之，扣案如附表編號七、八所示之物均沒收。
    事  實
一、甲○○前因施用毒品案件，經觀察、勒戒後，認無繼續施用
    毒品之傾向，於民國95年8 月28日釋放，並業經臺灣屏東地
    方法院檢察署檢察官以95年度毒偵字第1153號為不起訴處分
    確定。詎仍未戒除吸食毒品之惡習，復基於施用第一級毒品
    海洛因之犯意，自95年12月中旬某日起至96年1 月30日凌晨
    0 時許止，以1 天2 至3 次左右之頻率，在屏東縣恆春鎮○
    ○路302 號之6 住處及屏東縣恆春鎮○○路48號等處，以注
    射針筒摻水注射之方式，施用第一級毒品海洛因多次；另基
    於施用第二級毒品甲基安非他命之犯意，於上開時地，同以
    上開之頻率，施用第二級毒品甲基安非他命多次。嗣為警分
    別：
（一）於95年11月22日下午18時25分許，在屏東縣恆春鎮○○路
      段攔檢，經徵得其同意採尿送驗後，結果呈嗎啡及甲基安
      非他命陽性反應而查獲。
（二）於96年1 月30日晚上19時許，在屏東縣恆春鎮○○路48號
      ，因另案為警拘捕到案，經徵得其同意採尿送驗後，結果
      呈嗎啡及甲基安非他命陽性反應而查獲，並扣得其所有如
      附表所示之物。
二、案經屏東縣警察局恆春分局報請臺灣屏東地方法院檢察署檢
    察官偵查起訴。
    理  由
壹、程序部份
一、按除被告所犯為死刑、無期徒刑、最輕本刑為3 年以上有期
    徒刑之罪或高等法院管轄第一審案件者外，於法院行準備程
    序進行中，被告先就被訴事實為有罪之陳述時，審判長得告
    知被告簡式審判程序之旨，並聽取當事人、代理人、辯護人
    及輔佐人之意見後，裁定進行簡式審判程序；且受命法官行
    準備程序，與法院或審判長有同一之權限；又簡式審判程序
    之證據調查，不受刑事訴訟法第159 條第1 項、第161 條之
    2 、第161 條之3 、第163 條之1 及第164 條至第170 條規
    定之限制，刑事訴訟法第273 條之1 第1 項、第279 條第2
    項前段、第273 條之2 分別定有明文。被告所為係犯死刑、
    無期徒刑、最輕本刑為3 年以上有期徒刑以外之罪，其於準
    備程序中就被訴事實為有罪之陳述，經受命法官告知簡式審
    判程序之旨，並聽取公訴人、被告之意見後，本院合議庭認
    為適宜由受命法官獨任進行簡式審判程序，依刑事訴訟法第
    273 條之1 第1 項規定，裁定由受命法官獨任進行審判程序
    ，合先敘明。
貳、實體部分
一、訊據被告甲○○對於上揭犯罪事實均坦承不諱，復查：
（一）經警於查獲被告之95年11月22日18時20分許與96年1 月30
      日8 時許所採之尿液送驗結果，均係呈嗎啡及甲基安非他
      命陽性反應，此有屏東縣警察局恆春分局辦理毒品危害防
      制條例案尿液送檢人真實姓名對照表2 紙、台灣檢驗科技
      股份有限公司95年12月13日編號KH2006C0000000號與96年
      3 月16日編號KＺ000000000000號濫用藥物尿液檢驗報告各
      1 份在卷可稽。
（二）此外，扣案之如附表編號一、二所示之毒品確屬第一級毒
      品海洛因及第二級毒品甲基安非他命無訛，此分別有如附
      表所示之檢驗報告各1 份在卷可稽；又本件尚有如附表編
      號三至六所示之吸食器、分裝匙與注射針筒扣案可稽，又
      該等物品經送鑑定，亦確認其上含有如附表所示之毒品之
      殘留，此分別有如附表所示之檢驗報告各1 份在卷可稽；
      核與被告施用本件第一級毒品海洛因與第二級毒品甲基安
      非他命所使用之物相符，益見被告確有施用第一級毒品海
      洛因及第二級毒品甲基安非他命無誤。
（三）再查被告前因施用毒品案件，經觀察、勒戒後，認無繼續
      施用毒品之傾向，於95年8 月28日釋放，並業經臺灣屏東
      地方法院檢察署檢察官以95年度毒偵字第1153號為不起訴
      處分確定之事實，有臺灣高等法院被告全國前案紀錄表1
      份在卷可按。是被告於觀察勒戒釋放後5 年內再犯施用毒
      品之罪甚明。
（四）綜上所述，被告前曾犯施用毒品，且於觀察、勒戒執行完
      畢釋放後，5 年內再犯本件施用毒品，事證應屬明確，其
      犯行應堪認定。
二、論罪科刑：
（一）查海洛因及甲基安非他命分屬毒品危害防制條例第2 條第
      2 項第1 款所規定之第一級毒品及同條項第2 款所規定之
      第二級毒品，核被告所為，係犯毒品危害防制條例第10條
      第1 項施用第一級毒品罪及同條第2 項施用第二級毒品罪
      。被告持有毒品，復進而施用，其持有毒品之低度行為，
      為施用毒品之高度行為所吸收，均不另論罪。
（二）被告雖先後多次施用第一級毒品海洛因與第二級毒品甲基
      安非他命，然基於下列理由，應認其屬集合犯，而得評價
      為一罪：
    1.所謂「集合犯」者，乃指刑事法若干犯罪行為態樣，本質
      上原具有反覆、延續實行之特徵，立法時既予特別歸類，
      定為犯罪構成要件之行為要素，則行為人基於概括之犯意
      ，在密切接近之一定時、地持續實行之複次行為，倘依社
      會通念，於客觀上認為符合一個反覆、延續性之行為觀念
      者，於刑法評價上，即應僅成立一罪。學理上所稱「集合
      犯」之職業性、營業性或收集性等具有重複特質之犯罪均
      屬之（最高法院95年度台上字第1079號判決參照）。
    2.依毒品危害防制條例第2 條第1 項所規定之「毒品」的定
      義，可知毒品，乃具有成癮性、濫用性及對社會危害性之
      麻醉藥品。故施用毒品者，往往因施用毒品具有成癮之特
      性，是反覆成習之施用行為才是構成要件違反之典型與常
      態，單一次之施毒行為毋寧說是例外；準此，「施用」即
      屬此類犯罪之常態，倘認「施用」，為數罪評價，恐與刑
      罰之過度評價禁止原則相悖。基此，於刑法評價上，毒品
      危害防制條例第10條「施用」毒品罪，自應屬上開本質上
      原具有反覆、延續實行之特徵，立法予以特別歸類，定為
      犯罪構成要件之行為要素之「集合犯」之實質一罪。
    3.而本件被告前因施用毒品經本院以95年度毒聲字第223 號
      裁定觀察勒戒，於95年8 月28日出所後，竟又於同年12月
      間再行犯下本件，此有臺灣高等法院被告全國前案紀錄表
      、臺灣高等法院在監在押全國紀錄表各1 份在卷可按。故
      其歷經觀察、勒戒之戒除毒癮之保安處分助其戒斷毒癮後
      ，猶再犯本件施用毒品案件，足見原所據以實施之治療程
      序，顯然完全不能收其實效；復被告於本院準備程序中自
      承：我自95年12月中旬某日起至96年1 月30日凌晨0 點，
      以1 天2 至3 次之頻率，各施用第1 級毒品海洛因、第2
      級毒品甲基安非他命，地點都是在墾丁路302 之6 號住處
      ，及恆春鎮○○路48號住處（見本院卷第28頁96年5月16
      日準備程序筆錄），更足見被告除施用毒品成癮，而有施
      用毒品之犯罪倚賴外，亦係基於概括之犯意，而於密切之
      時、地反覆延續實行施用毒品之犯罪，依社會一般客觀上
      之觀察，符合一個反覆、延續性之行為觀念，揆諸前揭說
      明，被告所為應論以「集合犯」型態，而僅得受一次之刑
      法評價。
（三）被告所犯上開二罪間，犯意各別，罪名不同，應分論併罰
      之。爰審酌被告施用毒品，足以戕害其身心，滋生其他犯
      罪，惡化治安，嚴重損及公益，且被告前甫經觀察勒戒，
      竟再為本件施用毒品犯行，顯見其不思悔改，自制力亦顯
      不佳；惟另考量被告於犯後即能坦承犯行，而其施用毒品
      行為於本質上係屬自我戕害行為，反社會性之程度應屬較
      低等一切情狀，酌情分別量處如主文所示之刑，並定其應
      執行之刑，以資懲儆。
三、扣案之如附表編號一所示第一級毒品海洛因6 包（合計淨重
    0.88公克、空包裝重1.26公克）、如附表編號二所示第二級
    毒品甲基安非他命1 包（驗前淨重0.064 公克、驗後淨重0.
    062 公克），為毒品危害防制條例第2 條第2 項第1 款及第
    2 款所示之第一、二級毒品，屬違禁物，應依毒品危害防制
    條例第18條第1 項前段規定沒收銷燬之；至包裝毒品之空包
    裝袋，因其上之海洛因及甲基安非他命已沾附於包裝袋上而
    難以分離，亦應視為毒品，均應依同條例第18條第1 項前段
    之規定，宣告沒收銷燬之，至鑑驗耗損之毒品因已滅失，自
    無庸宣告沒收銷燬，併此敘明。至扣案如附表編號三至六所
    示之物品，經鑑定結果，均含有毒品之殘留，有如附表所示
    之檢驗報告各1 份在卷可稽，因客觀上均已無法與殘留之毒
    品完全析離，應視同毒品，依毒品危害防制條例第18條第1
    項前段之規定沒收銷燬之。又扣案如附表編號七所示之注射
    針筒，業經被告自承為其所有，預備供吸食第一級毒品海洛
    因所用，而如附表編號八所示之酒精棉片則是其所有供注射
    毒品海洛因後消毒之用（見恒警刑字第0960001431號卷第2
    頁96年1 月30日警詢筆錄），均屬為被告所有供施用毒品或
    預備施用毒品所用之物，應另依刑法第38條第1 項第2 款之
    規定，均予宣告沒收。
據上論斷，應依刑事訴訟法第273 條之1 第1 項、第299 條第1
項前段，毒品危害防制條例第10條第1 項、第2 項、第18條第1
項前段，刑法第11條、第51條第5 款、第9 款、第38條第1 項第
2 款，判決如主文。
本件經檢察官潘國威到庭執行職務。
中　　華　　民　　國　　96　　年　　5 　　月　　30　　日
                  刑事第一庭    法  官  羅培毓
以上正本證明與原本無異。
如不服本判決應於收受本判決送達後十日內向本院提出上訴書狀
，其未敘述上訴理由者，並得於提起上訴後十日內向本院補提理
由書狀（均須按他造當事人之人數附繕本）「切勿逕送上級法院
」
中　　華　　民　　國　　96　　年　　6 　　月　　5　　日
                                書記官  張儷薾
附錄本判決論罪科刑法條：
毒品危害防制條例第10條
施用第一級毒品者，處六月以上五年以下有期徒刑。
施用第二級毒品者，處三年以下有期徒刑。
附表：
┌──┬─────────┬────┬────────────────────┐
│編號│       物品       │  數量  │                 檢驗結果               │
├──┼─────────┼────┼────────────────────┤
│ 一 │第一級毒品海洛因  │  6包   │合計淨重0.88公克，空包裝重1.26公克      │
│    │                  │        │（法務部調查局96年3 月9 日調科壹字第0962│
│    │                  │        │0000000號鑑定書）                       │
├──┼─────────┼────┼────────────────────┤
│ 二 │第二級毒品甲基安非│  1包   │驗後淨重0.064公克，驗後淨重0.062公克    │
│    │他命              │        │（高雄醫學大學附設中和紀念醫院96年4 月26│
│    │                  │        │日編號0000-000號檢驗報告）              │
├──┼─────────┼────┼────────────────────┤
│ 三 │吸食器            │  1組   │呈甲基安非他命陽性反應                  │
│    │                  │        │（高雄醫學大學附設中和紀念醫院96年4 月26│
│    │                  │        │日編號0000-000號檢驗報告）              │
├──┼─────────┼────┼────────────────────┤
│ 四 │分裝匙（橘色）    │  1支   │呈甲基安非他命陽性反應                  │
│    │                  │        │反應（高雄醫學大學附設中和紀念醫院96年4 │
│    │                  │        │月26日編號0000-000號檢驗報告）          │
│    │                  │        │                                        │
├──┼─────────┼────┼────────────────────┤
│ 五 │分裝匙（紅色）    │  1支   │呈海洛因陽性反應                        │
│    │                  │        │（高雄醫學大學附設中和紀念醫院96年4月26 │
│    │                  │        │日編號0000-000號檢驗報告）              │
│    │                  │        │                                        │
│    │                  │        │                                        │
├──┼─────────┼────┼────────────────────┤
│ 六 │注射針筒          │  1支   │呈海洛因陽性反應                        │
│    │                  │        │（高雄醫學大學附設中和紀念醫院96年4 月26│
│    │                  │        │日編號0000-000號檢驗報告）              │
│    │                  │        │                                        │
├──┼─────────┼────┼────────────────────┤
│ 七 │注射針筒          │  1支   │無呈現任何毒品反應                      │
│    │                  │        │（高雄醫學大學附設中和紀念醫院96年4 月26│
│    │                  │        │日編號0000-000號檢驗報告）              │
│    │                  │        │                                        │
├──┼─────────┼────┼────────────────────┤
│ 八 │酒精棉片          │  3片   │                                        │
└──┴─────────┴────┴────────────────────┘
